臺灣雲林地方法院民事判決　九十年度訴字第七一九號
　　原　　　告　乙○○
　　被　　　告　甲○○
　　　　　　　　丙○○
右當事人間請求分擔連帶債務額事件，本院判決如左：
    主    文
被告應各給付原告新台幣壹佰捌拾萬玖仟貳佰貳拾貳元，及自民國九十年八月二十
一日起至清償日止，按週年利率百分之五計算之利息。
訴訟費用由被告平均負擔。
本判決第一項於原告各以新台幣陸拾壹萬元為被告供擔保後，得假執行；但被告甲○
○、丙○○如於假執行程序實施前，分別以新台幣壹佰捌拾萬玖仟貳佰貳拾貳元為
原告預供擔保後，得免為假執行。
    事    實
甲、原告方面：
一、聲明：除供擔保金額外，如主文所示。
二、陳述：
（一）緣許裕申（已死亡，其繼承人均拋棄繼承）邀同兩造為連帶保證人，於民國（
      下同）八十七年七月二十八日，向訴外人中國農民銀行虎尾分行借款新台幣（
      下同）六百九十萬元，並由許裕申提供其所有坐落在雲林縣台西鄉○○段七九
      二地號（下稱甲地）、雲林縣台西鄉○○段一五八地號土地（下稱乙地）為中
      國農民銀行虎尾分行設定抵押權。詎許裕申自八十八年五月十八日起即未依約
      償還本息，嗣由原告於九十年八月二十一日向中國農民銀行虎尾分行清償許裕
      申所積欠之本金、利息、執行追償所衍生費用短期墊款，共計七百三十五萬六
      千八百八十九元（下稱系爭借款），被告二人既均為連帶保證人，自應給付原
      告各自分擔四分之一部分即一百八十三萬九千二百二十二元，及自免責時起之
      利息，爰依民法第二百八十一條第一項規定，提起本訴。
（二）對被告抗辯之陳述：原告雖自中國農民銀行虎尾分行讓與取得甲、乙地之抵押
      權，惟不妨礙原告內部之求償權。
三、證據：提出借據、債權暨抵押權讓與契約書、債權讓與抵押權隨同移轉證明書各
    一份，及約定書三份為證。
乙、被告方面：
一、聲明：
（一）原告之訴及其假執行之聲請均駁回。
（二）如受不利判決，願供擔保免為假執行。
二、陳述：
　　原告於清償系爭借款後，已受讓甲、乙地之第一順位抵押權，其登記最高限額均
　　為八百二十八萬元，且甲地面積二千七百八十平方公尺、公告土地現值每平方公
　　尺六百二十元，而乙地二面積四千六百九十三點五平方公尺，公告土地現值每平
　　方公尺六百二十元，合計價值四百六十三萬三千五百七十元，又甲、乙地皆經雲
　　林縣政府函告為政府用地，於徵收時係依公告土地現值加四成即一點四倍計算，
　　則合計甲、乙地徵收補償費為六百四十八萬六千九百九十八元。若原告再向被告
　　二人請求各分擔四分之一即一百八十三萬九千二百二十二元時，將使原告受有不
　　當得利，因原告就抵押物拍賣或受領徵收之補償金，加上被告二人之分擔額實已
　　超過系爭借款。
三、證據：提出土地登記謄本二份為證。
丙、法院依職權函中國農民銀行虎尾分行調取系爭借款相關資料。
    理    由
一、本件原告主張其與被告共同擔任許裕申之連帶保證人，嗣由原告清償系爭借款之
    事實，業據其提出借據、債權暨抵押權讓與契約書、債權讓與抵押權隨同移轉證
    明書各一份及約定書三份為證，並有無擔保放款帳卡、催收款項明細分類帳各一
    份，及約定書四份在卷足憑，復為被告二人所不爭執，堪信原告之主張為真實。
二、按保證人於債權人未就主債務人之財產強制執行而無效果前，對於債權人得拒絕
    清償，民法七百四十五條定有明文。此係除連帶保證外，保證人於債權人依民法
    第七百三十九條規定主張時，保證人得行使之先訴抗辯權，然與本件原告係本於
    民法第二百八十一條第一項規定請求被告償還各自分擔額，兩者法律關係究屬不
    同，本件被告二人自不得主張先訴抗辯權甚明，其仍以甲、乙二筆土地已足清償
    系爭借款等語置辯，委無足取。
三、又抵押權具有從屬性，即抵押權所擔保之債權，如因清償、提存、免除、混同或
    其他原因而全部消滅時，抵押權亦隨之而消滅。最高限額抵押權與一般抵押權同
    ，亦具有從屬之性質。因之，若最高限額抵押權所擔保之債權已確定部分因其他
    原因而消滅，於抵押權人行使該抵押權時，已消滅之債權既非該抵押權所擔保之
    範圍。本件被告若分別償還原告各自分擔額，則原告僅得就未清償之債權拍賣抵
    押物求償，自無不當得利問題，被告辯稱將使原告受有不當得利等語，顯不足採
    。
四、末按數人保證同一債務者，除契約另有訂定外，應連帶負保證責任。連帶債務人
    相互間除有法律另有規定或契約另有訂定外，應平均分擔義務。連帶債務人中之
    一人因清償致他債務人同免責任者，得向他債務人請求償還其各自分擔之部分，
    並自免責時起之利息，民法第七百四十八條、第二百八十條、第二百八十一條第
    一項分別定有明文。由上開規定可知連帶保證債務雖具有連帶保證性質，但與一
    般連帶債務不同，一般連帶債務之各債務人在對內關係上有分擔部分之問題，而
    連帶保證之保證人對主債務人則無分擔部分可言，其對主債務人之求償權，係屬
    全部之求償，是連帶保證人中之一人，因清償致他保證人同免責任時，該清償之
    保證人得向他保證人求償之分擔部分，係指保證人間內部分擔之部分，保證人與
    主債務人間則無分擔部分，而連帶保證人間，其內部分擔原則係平均分擔。本件
    原告既已清償系爭借款，揆諸前揭法條所示，原告自得請求被告二人分別償還各
    自分擔部分即三分之一，原告僅請求被告二人各償還四分之一即一百八十三萬九
    千二百二十二元，未逾上開範圍，於法有據，應予准許。
五、從而，原告依民法第二百八十一條第一項規定，請求被告二人應各給付原告一百
    八十三萬九千二百二十二元，及自九十年八月二十一日起至清償日止，按週年利
    率百分之五計算之利息，為有理由，應予准許。
六、兩造分別陳明願供擔保，聲請宣告假執行或免為假執行，經核均無不合，爰各酌
    定相當之擔保金額，併准許之。
七、本件事證已臻明確，兩造其餘攻擊防禦方法及所提證據已予審究，核與判決結果
    不生影響，爰不再一一論列，併此敘明。
八、據上論結，本件原告之訴為有理由，依民事訴訟法第七十八條、第八十五條第一
    項前段、第三百九十條第二項、第三百九十二條，判決如主文。
中　　　華　　　民　　　國　　九十一　　年　　　一　　　月　　　二　　　日
                                       臺灣雲林地方法院民事庭
~B審判長法　官　陳宏卿
~B　　　法　官　鍾貴堯
~B　　　法　官　蘇錦秀
右為正本，係照原本作成。
如對本判決上訴須於判決送達後二十日內向本院提出上訴狀。（須附繕本）
中　　　華　　　民　　　國　　九十一　　　年　　一　　　月　　　二　　　日
~B法院書記官　賴成育
